【裁判字號】    98,交上易,126
【裁判日期】    980710
【裁判案由】    過失傷害
【裁判全文】
臺灣高等法院刑事判決               98年度交上易字第126號
上  訴  人  臺灣臺北地方法院檢察署檢察官
上  訴  人
即  被  告  乙○○
上列上訴人因被告過失傷害案件，不服臺灣臺北地方法院98年度
交易字第121號，中華民國98年4月6日第一審判決（起訴案號：
臺灣臺北地方法院檢察署97年度調偵字第1049號），提起上訴，
本院判決如下：
    主  文
上訴駁回。
乙○○緩刑貳年。
    事  實
一、乙○○於民國97年3月3日下午4時42分許，駕駛車號9315-TR
    號自用小客車，沿臺北市中山區市○○道東往西方向第三車
    道行駛，行經建國北路口時，理應注意於右轉彎時要注意右
    後方來車，讓直行車先行，而依當時天候晴、路面乾燥、日
    間自然光線、柏油路面無缺陷及障礙物、視距良好，並無不
    能注意之情事，竟疏未注意而右轉，適有與其同向由甲○○
    騎乘之2GN-665號機車行駛於右後方，亦未注意車前狀況，
    直駛而來，因而，乙○○上開車輛之右前葉板與甲○○機車
    左側車身發生碰撞，致甲○○人車倒地，而受有右足踝粉碎
    性骨折、右脛、腓骨骨折之傷害。乙○○則留在現場，向尚
    不知曉何人肇事之員警，坦承為肇事者，而自首犯行，接受
    審判。
二、案經甲○○訴由臺北市政府警察局中山分局報請臺灣臺北地
    方法院檢察署檢察官偵查起訴。
    理  由
一、證據能力：被告對後引證據之證據能力，均不爭執（本院卷
    第21頁），且觀其製作取得情形，並無違法或不當之狀況，
    依刑事訴訟法第159條之5規定，均有證據能力，合先敘明。
二、訊據上訴人即被告乙○○固不諱言：於前揭時、地駕駛小客
    車與告訴人甲○○所騎乘之機車發生撞擊，告訴人並受有傷
    害等情，惟否認有過失傷害犯行，辯稱：後面沒有車，慢慢
    右轉，從後視鏡很多車子離很遠，並無告訴人機車，且後面
    車子看到我右轉都慢下來了，是告訴人誤判，以為我會讓他
    通過，就加速行使才會撞上，當時我車身已經超過15度，已
    取得路權，並無過失云云。經查：
（一）有關被告於上開時地，駕車，右轉彎未讓直行車先行，而
      與告訴人發生車禍，致告訴人受有右足踝粉碎性骨折、右
      脛、腓骨骨折傷害等情，業據證人即告訴人甲○○於警詢
      、原審證稱：當時我下課，要從市○○道往台北車站方向
      行駛，快到建國北路口，我和被告行駛同一個車道即第三
      車道，當時被告要右轉，有打方向燈停在快到路口的地方
      ，但有留一條我可以通行的地方，我以為被告要讓我過，
      因為當時他是停止狀態，我就往前走，時速3、40左右，
      我已經過了他的車身，結果他車子向右撞到我，我去撞到
      人行道上面的石柱就失去意識。當時我有同學騎在我後面
      ，我同學跟我說對方是靜止，他看我騎過去他以為對方要
      讓我等語（偵卷第6-7頁，原審卷第16-19頁），並有道路
      交通事故現場圖1紙、道路交通事故補充資料表、道路交
      通事故談話紀錄表、道路交通事故當事人登記聯單、車損
      及現場照片，臺灣大學醫學院附設醫院診斷證明書等在卷
      可參，此部份事實，堪予認定。
（二）按汽車行駛至交岔路口，其行進、轉彎，於右轉彎時，應
      距交岔路口30公尺前顯示方向燈或手勢，換入外側車道、
      右轉車道或慢車道，駛至路口後再行右轉；但由慢車道右
      轉彎時應於距交岔路口30至60公尺處，換入慢車道；轉彎
      車應讓直行車先行，道路交通安全規則第102條第1項第4
      款、第7款分別定有明文。被告於上開時、地，欲右轉時
      ，自應遵守上開道路交通安全規則，且依當時天候晴、路
      面乾燥、日間自然光線、柏油路面無缺陷及障礙物、視距
      良好，並無不能注意之情事，竟疏未注意即貿然右轉，致
      後方同向由告訴人甲○○所騎乘之重型機車亦未注意車前
      狀況，而撞及被告所駕駛上開車輛之右前葉板，被告對本
      件事故之發生自有過失，臺北市車輛行車事故委員會97年
      9月19日鑑定意見書、臺北市車輛行車事故鑑定覆議委員
      會97年9月1日覆議意見書，同此認定。又告訴人因本件車
      禍，致受有右足踝粉碎性骨折、右脛、腓骨骨折等傷害，
      堪認與被告之過失間，有相當因果關係。
（三）被告辯稱：是慢慢右轉，是告訴人誤以為會讓他過就加速
      行駛才會撞上。在路口不可能停下來等他，伊之車身已經
      超過15度，取得路權，並無過失乙節，無證據可佐，且與
      上開證據不符，尚不可採。
（四）被告於肇事後，於警員翁憲堂前往現場處理時，在有偵查
      犯罪職權之公務員知悉其犯行前，當場向員警承認其為肇
      事人等情，有臺北市○○○○○道路交通事故肇事人自首
      情形紀錄表在卷可稽，足認被告係自首。
綜上，被告所辯，不足採信。事證明確，被告犯行堪予認定。
三、核被告所為，係犯刑法第284條第1項前段之過失傷害罪。被
    告自首犯行，應依刑法第62條前段規定，減輕其刑。
四、原審以事證明確，適用刑事訴訟法第299條第1項前段，刑法
    第284條第1項前段、第62條前段、第41條第1項前段，刑法
    施行法第1條之1，並審酌被告過失程度，被害人與有過失，
    所受傷害等情，量處拘役五十日，並諭知易科罰金折算標準
    。認事用法量刑，均無不當。檢察官循告訴人請求上訴略以
    ：量刑太輕等語，被告上訴否認有過失等語，均無理由，應
    予駁回。惟被告已與被害人達成民事和解，有和解筆錄附卷
    可參，且被告前未曾因故意犯罪受有期徒刑以上刑之宣告，
    有本院被告前案紀錄表在卷可憑，因一時疏忽，致罹刑章，
    經此偵審教訓，當知謹慎而無再犯之虞，爰諭知緩刑貳年，
    以啟自新。
據上論斷，應依刑事訴訟法第368條，刑法第74條第1項第1款，
判決如主文。
本案經檢察官吳國南到庭執行職務。
中    華    民    國    98    年    7     月    10    日
                  刑事第十八庭審判長法  官  吳鴻章
                                    法  官  陳健順
                                    法  官  周政達
以上正本證明與原本無異。
不得上訴。
                                    書記官  廖純瑜
中    華    民    國    98    年    7     月    10    日
附錄：本案論罪科刑法條全文
中華民國刑法第284條
因過失傷害人者，處6月以下有期徒刑、拘役或5百元以下罰金，
致重傷者，處1年以下有期徒刑、拘役或5百元以下罰金。
從事業務之人，因業務上之過失傷害人者，處1年以下有期徒刑
、拘役或1千元以下罰金，致重傷者，處3年以下有期徒刑、拘役
或2千元以下罰金。


司法院資訊處製作；財團法人民間司法改革基金會備份。
